【裁判字號】    98,重訴,16
【裁判日期】    990513
【裁判案由】    違反槍砲彈藥刀械管制條例
【裁判全文】
台灣雲林地方法院刑事判決          98年度重訴字第16號
公  訴  人  台灣雲林地方法院檢察署檢察官
被      告  甲○○
指定辯護人  本院公設辯護人  許俊雄
上列被告因違反槍砲彈藥刀械管制條例案件，經檢察官提起公訴
（98度偵字第5180號），本院判決如下：
    主  文
甲○○未經許可製造可發射子彈具有殺傷力之改造手槍，處有期
徒刑伍年陸月，併科罰金新台幣伍萬元，罰金如易服勞役以新台
幣壹仟元折算壹日，扣案仿BERETTA廠84型改造手槍壹支（含彈
匣1個，槍枝管制編號：0000000000）、仿WALTHER廠PPK/S型改
造手槍壹支（含彈匣2個，槍枝管制編號：0000000000）、子彈
貳顆，均沒收；又未經許可持有空氣槍，處有期徒刑參年貳月，
併科罰金新台幣貳萬元，罰金如易服勞役以新台幣壹仟元折算壹
日，扣案空氣槍貳支（槍枝管制編號：0000000000、0000000000
），均沒收；應執行有期徒刑伍年捌月，併科罰金新台幣陸萬元
，罰金如易服勞役以新台幣壹仟元折算壹日，扣案上開仿
BERETTA 廠84型改造手槍壹支（含彈匣1 個，槍枝管制編號：
0000000000）、仿WALTHER 廠PPK/S 型改造手槍壹支（含彈匣2
個，槍枝管制編號：0000000000）、空氣槍貳支（槍枝管制編號
：0000000000 、0000000000 ）、子彈貳顆，均沒收。
    事  實
一、甲○○於民國（下同）88年間某日，在雲林縣麥寮鄉之某模
    型槍專賣店，以每支約新台幣（下同）4,000元至5,000 元
    之價格，向姓名及年籍不詳之人，購入仿BERETTA廠84型半
    自動手槍之無殺傷力玩具手槍1支（含彈匣1個）、仿WALTHE
    R廠PPK/S型半自動手槍之無殺傷力玩具手槍1支（含彈匣2個
    ），以及具殺傷力之空氣槍2支（含狙擊鏡及紅外線瞄準器
    各1支，槍枝管制編號：0000000000、0000000000）、子彈
    半成品若干、瓦斯鋼瓶38瓶、小鋼珠1包及氣動式螺絲起子1
    支，因而未經許可持有上述具殺傷力之空氣槍；接著於其後
    1、2日內，在其現居處雲林縣麥寮鄉○○村○○路548 號之
    45附近一個未編門牌號碼的居處，未經許可而將上開仿
    BERETTA廠84型之玩具手槍，車通金屬槍管內阻鐵後加裝金
    屬襯管而製造成具殺傷力之槍枝（含彈匣1個，槍枝管制編
    號：0000000000），並將上開仿WALTHER廠PPK/S型之玩具手
    槍，換裝土造金屬槍管而製造成具殺傷力之槍枝（含彈匣2
    個，槍枝管制編號：0000000000），且將3個子彈半成品，
    裝填鋼珠、火藥，而製造成3顆具殺傷力之土造子彈，並均
    未經許可持有之。於98年10月20日10時55分左右，警察在其
    現居所雲林縣麥寮鄉○○村○○路548 號之45的臥房床頭櫃
    及置物櫃內查獲上述4 支槍枝、3 顆子彈（經試射1 顆，餘
    2 顆），以及子彈半成品23顆、瓦斯鋼瓶38瓶、小鋼珠1 包
    、康成牌電動砂輪機1 台、日立牌手持電磨機1 台、氣動式
    螺絲起子1 支（電鑽）、砂輪盤3 片、銼刀1 支（大）、銼
    刀1 支（小）、一字螺絲起子1 支、尖嘴鉗1 支、斜嘴鉗1
    支、老虎鉗1 支、活動扳手1 支、槍枝零件1 批。
二、案經嘉義市政府警察局移送台灣雲林地方法院檢察署檢察官
    偵查起訴。
    理  由
一、程序方面：(一)被告以外之人於審判外之言詞或書面陳述，除
    法律有規定者外，不得作為證據；又被告以外之人於審判外
    之陳述，雖不符前4條之規定，而經當事人於審判程序同意
    作為證據，法院審酌該言詞陳述或書面陳述作成時之情況，
    認為適當者，亦得為證據，刑事訴訟法第159條第1項、同法
    第159 條之5 第1 項定有明文。本案中對於嘉義市政府警察
    局搜索、扣押筆錄、扣押物品收據、扣押物品目錄表，雖然
    是被告以外之人於審判外之言詞及書面陳述，原則上不得作
    為證據，惟檢察官及被告於本院審判程序中，均已表示同意
    作為證據，法官審酌該言詞及書面陳述作成時之情況，認為
    適當，依上開規定，得作為證據。(二)刑事訴訟法第208 條第
    1 項前段規定「法院或檢察官得囑託醫院、學校或其他相當
    之機關、團體為鑑定，並準用第203 條至第206 條之1 之規
    定」，而同法第206 條第1 項規定「鑑定之經過及其結果，
    應命鑑定人以言詞或書面報告。」從而，對於內政部警政署
    刑事警察局刑鑑字第0980150353號鑑驗書，得為證據。
二、被告坦白承認上述事實，且有對於嘉義市政府警察局搜索、
    扣押筆錄、扣押物品收據、扣押物品目錄表（警卷第4 頁至
    第9 頁）、內政部警政署刑事警察局刑鑑字第0980150353號
    鑑驗書（偵卷第24頁至第26頁），以及扣案的4 支槍枝、2
    顆子彈（另1 顆已於鑑定時經試射）可以證明，事實已經可
    以認定。
三、論罪科刑之部分
  (一)被告改造仿BERETTA廠84型半自動手槍之具殺傷力玩具手槍
    1支、改造仿WALTHE R廠PPK/S型半自動手槍之具殺傷力玩具
    手槍1支之行為，行為時適用86年11月24日修正公布之槍砲
    彈藥刀械管制條例第11條第1項規定「未經許可，製造、販
    賣或運輸第4 條第1 款所稱其他可發射金屬或子彈具有殺傷
    力之各式槍砲者，處5 年以上有期徒刑，併科新台幣一千萬
    元以下罰金。」而該條例經於94年1 月26日刪除第11條，而
    修正公布第8 條為「未經許可，製造、販賣或運輸鋼筆槍、
    瓦斯槍、麻醉槍、獵槍、空氣槍或第四條第一項第一款所定
    其他可發射金屬或子彈具有殺傷力之各式槍砲者，處無期徒
    刑或5 年以上有期徒刑，併科新台幣1 千萬元以下罰金。」
    新舊法比較結果，以舊法有利於被告，是以應適用86年11月
    24 日 修正公布之槍砲彈藥刀械管制條例第11條第1 項論以
    未經許可製造可發射子彈具有殺傷力之改造手槍罪。而製造
    槍枝之行為，侵害社會法益，雖同時製造2 支同種槍枝，仍
    為單純一罪，至於其於之後未經許可持有上述2 把槍枝之行
    為，為製造之高度行為所吸收，不另論罪。
  (二)被告製造3顆子彈之行為，因為同條例第12條第1項自被告行
    為後未曾修正，是以涉犯同條例第12條第1項未經許可製造
    子彈罪。其持有3顆子彈，如前所述，仍為單純一罪，至於
    其於之後未經許可持有上述3顆子彈之行為，為製造之高度
    行為所吸收，不另論罪。
  (三)被告所犯未經許可製造可發射子彈具有殺傷力之改造手槍罪
    與未經許可製造子彈罪，是1個行為觸犯數個罪名，為想像
    競合犯，應從1個較重的未經許可製造可發射子彈具有殺傷
    力之改造手槍罪處罰。
  (四)被告持有2把空氣槍之行為，行為繼續到被查獲為止，因此
    涉犯槍砲彈藥刀械管制條例第8條第4項未經許可持有空氣槍
    罪。其同時持有2支同種槍枝，如前所述，仍為單純一罪。
  (五)被告所犯的上述未經許可製造可發射子彈具有殺傷力之改造
    手槍罪、未經許可持有具殺傷力之空氣槍罪，犯意各別，行
    為也各自獨立，應分別論罪、合併處罰。辯護人主張被告持
    有空氣槍的行為，與持有上述2 支改造手槍的行為，構成連
    續犯，而一併為未經許可製造改造手槍罪所吸收。然而，被
    告並無製造空氣槍的行為，只有製造改造手槍的行為，其持
    有空氣槍與製造改造手槍完全無關，持有空氣槍的行為不至
    於會被製造改造手槍行為所吸收。此外，上述2 把改造手槍
    在製造完成時，其持有行為立即為製造行為所吸收，已不再
    論以未經許可持有改造手槍罪，即難以與未經許可持有空氣
    槍的行為構成連續。從而，辯護人的主張並不足採。
  (六)又中華民國刑法於94年1月7日修正，於94年2月2日公布，並
    於被告未經許可製造改造手槍、子彈行為後之95年7月1日施
    行。是本件被告行為後，法律已有變更。現行刑法第2條第1
    項之規定，係規範行為後法律變更所生新舊法律比較適用之
    準據法，於新刑法施行後，應適用新刑法第2條第1項之規定
    ，為「從舊從輕」之比較。此外其餘條文比較之結果，均詳
    如附表所示。
  (七)法官審酌被告曾因未經許可持有具殺傷力之空氣槍，經本院
    於92年11月13日以92年港簡字265號判決，判處有期徒刑1
    年，併科罰金新台幣5萬元，得易服勞役，緩刑2年，判決於
    92年12月1日確定，有台灣高等法院被告前案紀錄表1件在卷
    可證，其再於98年10月20日被查獲上述4把槍枝、3顆子彈，
    即應為較重之量刑，惟考量其坦白承認犯行，節省偵查、審
    判人力，因而就其所犯未經許可製造改造手槍罪，量處有期
    徒刑5年6月，併科罰金新台幣50,000元，並就罰金部分定易
    服勞役的折算標準，另就其所犯未經許可持有空氣槍罪，量
    處有期徒刑3年2月，併科罰金新台幣2萬元，並就罰金部分
    定易服勞役的折算標準。並定應執行刑有期徒刑5年8月，併
    科罰金新台幣60,000元，並就罰金部分定易服勞役的折算標
    準。
  (四)此外，上述扣案可發射子彈具有殺傷力之改造手槍2支、具
    殺傷力空氣槍2支、具殺傷力子彈2顆（另1顆業經試射），
    為違禁物，應依刑法第38條第1項第1款規定宣告沒收。被告
    供稱其製造子彈只用手，並未使用工具，改造槍枝使用之工
    具十字螺絲刀1把、鋸片1個，均未經扣案，既非違禁物，法
    官認為並無沒收之必要；至於其餘扣案物品則與本案犯罪無
    關，惟被告已於審判期日表示拋棄，在此一併說明。
四、適用的法律：(一)刑事訴訟法第299條第1項前段，(二)86年11月
    24日修正公布槍砲彈藥刀械管制條例第11條第1項，(三)槍砲
    彈藥刀械管制條例第8 條第4項、第12條第4 項；(三)刑法第2
    條第1 項、第11條前段、第42條第3 項前段、第55條、第38
    條第1 項第1 款，修正前刑法第51條第5 款。
本案經檢察官丙○○偵查起訴，檢察官乙○○到庭執行職務。
中    華    民    國    99    年    5     月    13    日
            刑事第三庭    審判長法  官  林  輝  煌
                                法  官  張  文  俊
                                法  官  蕭  雅  毓
以上正本證明與原本無異。
如不服本判決，應於送達後10日內向本院提出上訴狀（須附繕本
），上訴於台灣高等法院台南分院。上訴書狀應敘述具體理由。
上訴書狀未敘述上訴理由者，應於上訴期間屆滿後20日內補提理
由書（須附繕本）於本院。（切勿逕送台灣高等法院台南分院）
                                書記官  邱  明  通
中    華    民    國    99    年    5     月    13    日
附錄本案論罪科刑法條全文：
86年11月24日修正公布槍砲彈藥刀械管制條例
第 11 條
未經許可，製造、販賣或運輸第四條第一款所稱其他可發射金屬
或子彈具有殺傷力之各式槍砲者，處五年以上有期徒刑，併科新
台幣一千萬元以下罰金。
未經許可，轉讓、出租或出借前項所列槍砲者，處三年以上十年
以下有期徒刑，併科新台幣七百萬元以下罰金。
意圖供自己或他人犯罪之用，而犯前二項之罪者，處無期徒刑或
七年以上有期徒刑，併科新台幣一千萬以下罰金。
未經許可，持有、寄藏或意圖販賣而陳列第一項所列槍枝者，處
一年以上七年以下有期徒刑，併科新台幣七百萬元以下罰金。
第一項至第三項之未遂犯罰之。
槍砲彈藥刀械管制條例
第 8  條
未經許可，製造、販賣或運輸鋼筆槍、瓦斯槍、麻醉槍、獵槍、
空氣槍或第4條第1項第1款所定其他可發射金屬或子彈具有殺傷
力之各式槍砲者，處無期徒刑或5年以上有期徒刑，併科新台幣
1,000萬元以下罰金。
未經許可，轉讓、出租或出借前項所列槍枝者，處5年以上有期
徒刑，併科新台幣1,000萬元以下罰金。
意圖供自己或他人犯罪之用，而犯前二項之罪者，處無期徒刑或
 7年以上有期徒刑，併科新台幣1,000萬元以下罰金。
未經許可，持有、寄藏或意圖販賣而陳列第1項所列槍枝者，處3
年以上10年以下有期徒刑，併科新台幣700萬元以下罰金。
第 1 項至第 3 項之未遂犯罰之。
第 12 條
未經許可，製造、販賣或運輸子彈者，處1 年以上7 年以下有期
徒刑，併科新台幣500萬元以下罰金。
未經許可，轉讓、出租或出借子彈者，處6 月以上5 年以下有期
徒刑，併科新台幣300萬元以下罰金。
意圖供自己或他人犯罪之用，而犯前二項之罪者，處3 年以上10
年以下有期徒刑，併科新台幣700萬元以下罰金。
未經許可，持有、寄藏或意圖販賣而陳列子彈者，處5 年以下有
期徒刑，併科新台幣300萬元以下罰金。
第 1 項至第 3 項之未遂犯罰之。
附表
┌────────┬────────┬────────┬────────┐
│法        條    │修正前規定      │修正後規定      │新舊法之適用    │
├────────┼────────┼────────┼────────┤
│刑法第42條易服勞│罰金應於裁判確定│罰金應於裁判確定│(一)易服勞役之折算│
│役部分          │後2個月內完納。 │後2個月內完納。 │標準應適用新法，│
│                │期滿而不完納者，│期滿而不完納者，│易服勞役之期限則│
│                │強制執行。其無力│強制執行。其無力│應適用舊法。    │
│                │完納者，易服勞役│完納者，易服勞役│(二)【易服勞役之折│
│                │。              │。但依其經濟或信│算標準應適用新法│
│                │易服勞役以1元上 │用狀況，不能於2 │】本件被告行為時│
│                │3 元以下，折1日 │個月內完納者，得│之易服勞役折算標│
│                │。但勞役期限不得│許期滿後1年內分 │準，應以銀元100 │
│                │逾6個月。       │期繳納。遲延1期 │元至300 元折算為│
│                │罰金總額折算逾6 │不繳或未繳足者，│1日 ，經依現行法│
│                │個月之日數者，以│其餘未完納之罰金│規所定貨幣單位折│
│                │罰金總額與6個月 │，強制執行或易服│算新台幣條例第2 │
│                │之日數比例折算。│勞役。          │條規定換算為新台│
│                │科罰金之裁判，應│依前項規定應強制│幣後，應以新台幣│
│                │依前2 項之規定，│執行者，如已查明│300 元至900 元折│
│                │載明折算1 日之額│確無財產可供執行│算為1 日，修正後│
│                │數。            │時，得逕予易服勞│則以新台幣1,000 │
│                │易服勞役不滿1日 │役。            │元、2,000 元、3,│
│                │之零數，不算。  │易服勞役以新台幣│000 元折算1 日，│
│                │易服勞役期內納罰│1,000元、2,000元│修正後刑法第42條│
│                │金者，以所納之數│或3,000元折算1日│第3 項前段規定，│
│                │，依裁判所定之標│。但勞役期限不得│較有利於被告，依│
│                │準折算，扣除勞役│逾1年。         │刑法第2 條第1 項│
│                │之日期。        │依第51條第7款所 │但書規定，適用修│
│                │                │定之金額，其易服│正後刑法第42條第│
│                │罰金罰鍰提高標準│勞役之折算標準不│3 項前段，定其易│
│                │條例第2 條（已刪│同者，從勞役期限│服勞役之折算標準│
│                │除）規定：「依刑│較長者定之。    │。              │
│                │法第41條易科罰金│罰金總額折算逾1 │(三)【易服勞役之期│
│                │或第42條第2 項易│年之日數者，以罰│限應適用舊法】本│
│                │服勞役者，均就其│金總額與1年之日 │件被告行為時，易│
│                │原定數額提高為10│數比例折算。依前│服勞役之期限，依│
│                │0 倍折算1日 ；法│項所定之期限，亦│修正前刑法第42條│
│                │律所定罰金數額未│同。            │第2 項但書規定，│
│                │依本條例提高倍數│科罰金之裁判，應│勞役期限不得逾6 │
│                │，或其處罰法條無│依前2項之規定， │個月，依修正前刑│
│                │罰金刑之規定者，│載明折算1日之額 │法第42條第3 項規│
│                │亦同。」        │數。            │定，罰金總額折算│
│                │                │易服勞役不滿1日 │逾6 個月之日數者│
│                │                │之零數，不算。  │，以罰金總額與6 │
│                │                │易服勞役期內納罰│個月比例折算。惟│
│                │                │金者，以所納之數│依修正後刑法第42│
│                │                │，依裁判所定之標│條第3 項但書規定│
│                │                │準折算，扣除勞役│，勞役期限不得逾│
│                │                │之日期。        │1 年，依修正後刑│
│                │                │                │法第42條第5 項規│
│                │                │                │定，罰金總額折算│
│                │                │                │逾1 年之日數者，│
│                │                │                │以罰金總額與1 年│
│                │                │                │之日數比例折算。│
│                │                │                │經比較新舊法結果│
│                │                │                │，認修正前規定較│
│                │                │                │有利於被告，應依│
│                │                │                │刑法第2 條第1項 │
│                │                │                │前段規定，適用修│
│                │                │                │正前刑法第42條第│
│                │                │                │2 項但書、第3 項│
│                │                │                │規定。          │
│                │                │                │(四)參照95年度台上│
│                │                │                │字第5125號判決，│
│                │                │                │以及95年度台上字│
│                │                │                │第5343號判決：比│
│                │                │                │較新舊法結果，修│
│                │                │                │正後易服勞役折算│
│                │                │                │標準固較有利於行│
│                │                │                │為人，但其勞役期│
│                │                │                │限，則以修正前之│
│                │                │                │規定較有利於行為│
│                │                │                │人，自應依刑法第│
│                │                │                │2 條第1 項規定，│
│                │                │                │分別適用最有利於│
│                │                │                │行為人之法律。  │
├────────┼────────┼────────┼────────┤
│刑法第51條第5款 │宣告多數有期徒刑│宣告多數有期徒刑│(一)適用舊法。    │
│數罪併罰定應執行│者，於各刑中之最│者，於各刑中之最│(二)修正後刑法第51│
│刑【一部在舊法】│長期以上，各刑合│長期以上，各刑合│條第5 款規定並非│
│                │併之刑期以下，定│併之刑期以下，定│較有利於被告，依│
│                │其刑期。但不得逾│其刑期。但不得逾│刑法第2 條第1項 │
│                │20年。          │30年。          │前段規定，適用修│
│                │                │                │正前刑法第51 條 │
│                │                │                │第5 款規定定其應│
│                │                │                │執行之刑，裁判確│
│                │                │                │定前犯數罪，其中│
│                │                │                │一罪在新法施行前│
│                │                │                │者，亦同（最高法│
│                │                │                │院民國95年5月23 │
│                │                │                │日第8次刑事庭會 │
│                │                │                │議決議參照）。  │
└────────┴────────┴────────┴────────┘

司法院資訊處製作；財團法人民間司法改革基金會備份。
